臺灣板橋地方法院刑事判決　　　　　　　94年度訴字第1010號
公　訴　人　臺灣板橋地方法院檢察署檢察官
被　　　告　甲○○
指定辯護人　柯清貴律師
上列被告因違反毒品危害防制條例等案件，經檢察官提起公訴（
94年度偵字第4577號），本院判決如下：
    主  文
甲○○共同運輸第三級毒品，處有期徒刑伍年陸月，褫奪公權
年。
扣案之第三級毒品愷他命（Ketamine）拾包（其中拾貳包驗後
合計淨重肆壹點玖伍公克，空包裝重肆點玖公克；另壹包驗後
淨重點伍貳公克，空包裝重零點捌公克）及包裹壹個、即溶
咖啡拾伍包、糖果包、報紙貳份均沒收。
    事  實
一、甲○○與姓名年籍均不詳之成年人士基於共同運輸第三級毒
    品愷他命（Ketamine）及私運此等管制物品進口之犯意聯絡
    ，推由該姓名年籍均不詳之成年人士，於民國93年11月10日
    將渠所有之第三級毒品愷他命13包（其中12包驗後合計淨重
    41.95 公克，空包裝重4.93公克；另1 包驗後淨重3.52公克
    ，空包裝重0.38公克）以包裹郵寄之方式，自柬埔寨（Camb
    odia）郵寄至甲○○位於臺北縣鶯歌鎮○○街60巷1 號7 樓
    之1 之住處，而由甲○○負責收受，該姓名年籍均不詳之成
    年人士並在渠所有之該包裹內摻雜渠所有之即溶咖啡15包、
    糖果3 包及報紙2 份，藉以掩飾渠寄送愷他命之行為，以規
    避查緝，繼而利用不知情之郵務人員，於93年11月15日順利
    將上開包裹寄達臺灣，惟於寄達同日經財政部臺北關稅局臺
    北郵局支局人員依法檢查該包裹後，發現該包裹內含疑似毒
    品之物品，即再依法將之移送法務部調查局航業海員調查處
    處理。嗣於93年11月26日上午10時許，前開調查處人員會同
    郵差彭文斌至甲○○上開住處樓下門口，由彭文斌在門口按
    鈴通知甲○○收受上開包裹，該調查處人員則在附近埋伏，
    待甲○○經通知下樓簽收該包裹後，即遭該調查處人員當場
    逮捕，並扣得該包裹1 個（內含供本件運輸第三級毒品所用
    之上開第三級毒品愷他命13包及即溶咖啡15包、糖果3 包、
    報紙2 份），因而查獲上情。
二、案經法務部調查局航業海員調查處移送臺灣板橋地方法院檢
    察署檢察官偵查起訴。
    理  由
壹、證據能力部分：
  一、按「被告以外之人於審判外之言詞或書面陳述，除法律有
      規定者外，不得作為證據」，刑事訴訟法第159 條第1 項
      定有明文，此即學理上所稱「傳聞證據排除法則」。又被
      告以外之人於審判外之陳述，雖不符同法第159 條之1 至
      第159 條之4 之規定，而經當事人於審判程序同意作為證
      據，法院審酌該言詞陳述或書面陳述作成時之情況，認為
      適當者，亦得為證據。鑒於採用傳聞證據排除法則之重要
      理由之一，係因傳聞證據未經當事人之反詰問予以覈實，
      若當事人願放棄對原供述人之反對詰問時，原則上即可承
      認該傳聞證據之證據能力，而揆諸我國刑事訴訟法第159
      條之5 之立法理由，除參照前述傳聞證據排除法則之基本
      法理外，亦參考日本刑事訴訟法第326 條之立法例，查日
      本刑事審判實務之運作，有關檢察官及被告均同意作為證
      據之傳聞書面材料或陳述，可直接援引該國刑事訴訟法第
      326 條作為傳聞例外之法律依據，僅在檢察官與被告不同
      意之情況下，乃須根據其他傳聞例外規定俾以斟酌該等書
      面材料或陳述是否具有證據能力，在當事人間無爭執之案
      件中，傳聞證據基本上均可依據前引規定提出於法院使用
      。職是之故，我國刑事訴訟法第159 條之5 之適用應可作
      同上之解釋。經查，卷附財政部臺北關稅局93年11月15日
      北郵緝移字第0930101063號函、「扣押貨物、運輸工具收
      據及搜索筆錄」、法務部調查局航業海員調查處扣押物品
      目錄表、內政部警政署入出境管理局94年6 月15日境信慧
      字第09410755970 號函所附之被告入出國日期證明書、和
      信電訊股份有限公司傳真書函各1 份及證人彭文斌於上開
      調查處調查時、檢察官偵訊時之證述，均屬被告甲○○以
      外之人於審判外之陳述，固皆屬傳聞證據，惟公訴檢察官
      、被告及其辯護人就前揭審判外陳述之證據能力，於本院
      審判時均表示有證據能力，而本院審酌上開證據資料製作
      時之情況，尚查無違法不當及證明力明顯過低之瑕疵，亦
      認為以之作為證據應屬適當，故揆諸首揭法律規定與說明
      ，爰逕依刑事訴訟法法第159 條之5 第1 項規定，認前揭
      證據資料均例外有證據能力。
  二、再者，本件卷附之法務部調查局93年12月23日調科壹字第
      09362397070 號、94年6 月28日調科壹字第09462102830
      號檢驗通知書各1 份，係該局依檢察機關概括授權囑託執
      行鑑定職務所出具之書面鑑定報告，依刑事訴訟法第159
      條第1 項及同法第208 條第1 項準用同法第206 條第1 項
      之規定，亦為傳聞法則之例外，均得作為證據。
貳、實體部分：
  一、訊據被告甲○○固坦承前揭含有愷他命之包裹郵寄至其上
      開住處，並由其予以簽收，嗣遭前開調查處人員當場逮捕
      並查扣該包裹之事實，惟矢口否認有何運輸毒品及走私之
      犯行，辯稱：我不知道為何前揭包裹會寄到我住處，我並
      沒有向人買毒品或託人寄毒品過來，當時郵差把包裹拿給
      我簽收時，我曾說這不是我的包裹，但因該包裹上有我的
      名字，我才簽收的云云。經查：
    (一)前揭包裹係於93年11月10日自柬埔寨（Cambodia）郵寄，
      並於93年11月15日寄達臺灣，而於寄達同日經財政部臺北
      關稅局臺北郵局支局人員依法檢查該包裹後，發現該包裹
      內含疑似毒品之物品，因而移送法務部調查局航業海員調
      查處處理，並扣得該包裹1 個（內含第三級毒品愷他命13
      包及即溶咖啡15包、糖果3 包、報紙2 份）之事實，有財
      政部臺北關稅局93年11月15日北郵緝移字第0930101063號
      函、「扣押貨物、運輸工具收據及搜索筆錄」、法務部調
      查局航業海員調查處扣押物品目錄表各1 份及上開愷他命
      之照片1 幀在卷為憑，並有該包裹1 個及其內含之第三級
      毒品愷他命13包、即溶咖啡15包、糖果3 包、報紙2 份扣
      案可稽。又上開愷他命13包，經送法務部調查局鑑定結果
      ，確均係第三級毒品愷他命無訛（其中12包驗後合計淨重
      41.95 公克，空包裝重4.93公克；另1 包驗後淨重3.52公
      克，空包裝重0.38公克），此則有法務部調查局93年12月
      23日調科壹字第09362397070 號、94年6 月28日調科壹字
      第09462102830 號檢驗通知書各1 份在卷可佐（參見94年
      度偵字第4577號卷第12頁、本院卷第41頁）。
    (二)其次，觀諸上開包裹所載之郵寄資料，該包裹郵送之地址
      係「中華民國臺灣臺北縣鶯歌鎮○○街60巷1 號7F-1」，
      收件人為「甲○○」，收件人電話號碼則為「0000000000
      00」，核與被告之姓名、住處地址及其所使用之手機門號
      （即0000000000，至前開886 乃係國碼）相符，此有被告
      之住居所資料在卷可稽，並經被告於前開調查處調查時、
      檢察官偵訊中坦承上開手機門號確係其所使用之手機門號
      無訛。嗣被告於本院審理中原雖否認上開手機門號並非其
      所使用之手機門號，然經本院於審判時當庭勘驗被告於前
      開調查處調查時及檢察官偵訊時詢答之內容，勘驗結果略
      認：詢答過程中，均無不法取供之情形，被告確有回答或
      承認其之手機門號為0000000000號等情（參見本院94年10
      月13日審判筆錄第3 、4 頁），被告對此勘驗結果亦表示
      無意見，嗣復於本院審判時改稱上開手機門號確係其在使
      用，足見上開手機門號係被告所使用之手機門號甚明。而
      依卷附之內政部警政署入出境管理局94年6 月15日境信慧
      字第09410755970 號函所附之被告入出國日期證明書1 份
      所載（參見本院卷第36頁），被告僅於83年2 月13日至同
      年2 月18日出國，此外即無任何入出國紀錄。可知前揭包
      裹自柬埔寨郵寄當時，被告既仍在國內，則必有他人（依
      有利於被告之解釋原則，應認該他人係姓名年籍均不詳之
      「成年」人士）在柬埔寨予以相互聯絡或協助，否則該他
      人又如何能詳細填載被告之正確姓名、住處地址及聯絡電
      話，而自柬埔寨郵寄前揭含有第三級毒品愷他命之包裹來
      臺？其理甚屬明確。
    (三)被告之辯護人雖為其辯稱：不能僅以包裹上有被告之姓名
      、住址及手機門號，即認定被告有運輸毒品之犯意，蓋以
      現今社會來講，知悉被告上開資料並非難事云云。惟查，
      或認以現今社會之情況，個人資料隨時可能被他人所悉，
      此固屬實情，然依常理判斷，如係某人知悉被告之上開資
      料，而竟在未經被告同意之情況下，擅自利用被告之上開
      資料，將前揭包裹自柬埔寨郵寄來臺，其可能性無非係：
      (一)該某人欲嫁禍陷害被告，構陷被告入罪；否則即有可能
      係：(二)該某人自己欲取得該包裹內之毒品，但為求避險，
      遂未經被告同意，擅自利用被告之名義、住址寄送，待送
      達後，再向被告索取。然則，如係某人欲陷害被告，其大
      可於前揭包裹內單獨放置毒品即可，如此一來遭警查獲之
      可能性將大為提高，又何須除放置毒品之外，復同時於該
      包裹內摻雜即溶咖啡15包、糖果3 包、報紙2 份，藉以掩
      飾毒品之運送？足見其尚不欲讓人得知郵寄之真實物品係
      屬毒品，而此實非意圖陷害被告所應當為。況被告自始至
      終均僅否認該包裹非其所購或託人所寄，並未提及其可能
      因與他人存有嫌隙，而遭他人嫁禍陷害之情，故此種可能
      性應屬甚微，自應予以排除。其次，如係某人未經被告同
      意，擅自利用被告之名義、地址郵寄前揭包裹，待寄達後
      再向被告索取，然依常理判斷，倘該某人欲利用被告之名
      義、地址郵寄前揭包裹，其固可於包裹上記載被告之姓名
      及住處地址，但關於收件人之聯絡電話，其應會記載其自
      己之聯絡電話（當然，該電話形式上應不至顯示係該某人
      所申請使用之手機門號，以免遭警循線查緝），以供郵務
      機關於需要時與之聯絡，如此一來，亦才能實質掌握該包
      裹郵寄之情形，如其非記載自己之聯絡電話，而係記載被
      告之電話，豈非讓被告有可能事先察覺本件包裹郵寄乙事
      ，進而可能拒絕為其代收毒品？此實非其應有之作法。惟
      觀諸前開該包裹上所記載之收件人聯絡電話，竟係記載被
      告所使用之手機門號，自與此種作法有違。況前開愷他命
      13包並非價微之物，顯無人欲將之平白送人，則該某人又
      如何敢於未經被告同意之情況下，擅自利用被告之名義、
      地址寄送該愷他命13包？蓋被告實有可能於莫名取得該愷
      他命13包後，即擅自利用、處分或拒絕返還，故於實際情
      況上，殊難想像會有某人在未經被告同意之情況下，即冒
      此風險擅自利用被告之名義、地址郵寄前開包裹。由上以
      觀，上開2 種解釋均非合理，自難執為對被告有利之認定
      ，本院認本件較為合理之解釋，應係被告確有參與本件運
      輸愷他命13包之情事，蓋其當係知悉自國外輸入愷他命來
      臺乃法所不許，故其方以前揭郵寄包裹之規避方式，圖以
      順利將愷他命運輸來臺，且亦始會在前揭包裹內摻雜即溶
      咖啡15包、糖果3 包、報紙2 份，資以掩飾愷他命之運送
      ，同時除將收件人之姓名、地址記載其之姓名及地址外，
      復尚以非登記為其所申請，但實際上為其所使用之手機門
      號作為郵務機關與其聯絡之電話（按：該手機門號持機人
      並非登記為被告，此有和信電訊股份有限公司傳真書函1
      份在卷可參【參見本院卷第25頁】）。而徵諸被告於本院
      審理之初，尚一再矢口否認該手機門號為其所使用之手機
      門號，期以推卸其責，更見其明。此外，復佐以被告經郵
      差彭文斌通知簽收包裹時，該包裹上之郵寄資料已明白顯
      示係來自國外，並非係國內包裹，被告倘認其無任何收到
      自國外郵寄包裹之可能存在，衡情應會對該包裹郵寄正確
      與否及該包裹誰屬表示疑問，然被告經郵差彭文斌通知簽
      收包裹時，並未表示此等疑問，郵差彭文斌當時亦未要求
      被告一定要簽收，此經彭文斌於前開調查處調查及檢察官
      偵查時證述明確（參見94年度偵字第4577號卷第24、25、
      35、36頁），可知被告對於該包裹自國外寄送至其住處，
      並無產生疑問，其顯已預見該包裹將會送達乙事，益見被
      告確有參與本件運輸毒品之犯行無訛。是辯護人上開所辯
      ，自無足取，而被告否認本件犯行，要非可採。
    (四)按所謂「運輸」毒品，係指轉運輸送毒品，亦即由一地轉
      運輸送另一地；又按「禁煙禁毒治罪條例所稱之運輸，係
      就其行為而言，不以國外輸入國內或國內輸出國外為限，
      其在國內運送者，亦屬之。至零星夾帶或短途持送自得斟
      酌實際情形，依持有煙毒罪論科」，固經司法院院解字第
      3541號解釋在案，惟該解釋係指無運輸或販賣之意圖單純
      持有煙毒者而言，並非謂凡零星夾帶或短途持送煙毒者不
      問其犯意如何概論以持有煙毒之罪（參照司法院院解字第
      3853號解釋意旨）。經查，本件被告與姓名年籍均不詳之
      成年人士共謀，由該成年人士自柬埔寨以郵寄之方式，郵
      寄內有前揭愷他命之包裹來臺，且由被告在其臺灣住處負
      責簽收，而渠等所寄送之愷他命高達13包，驗後淨重達40
      餘公克，顯然已非所謂「零星夾帶」或「短途持送」之情
      形。再如本院上開所述，被告當係知悉自國外輸入愷他命
      來臺乃法所不許，故其方以前揭郵寄包裹之規避方式，圖
      以順利將愷他命運輸入境，參諸上開解釋意旨，被告確與
      該姓名年籍均不詳之成年人士有運輸大麻之犯意聯絡及行
      為分擔無疑。
    (五)綜上所述，足證被告確係與前揭姓名年籍均不詳之成年人
      士共同基於運輸大麻之犯意聯絡，推由該成年人士以郵寄
      包裹之方式，將前揭包裹內之愷他命13包私運來臺甚明，
      被告前揭所辯委無足取，故本件事證已臻明確，其犯行應
      堪認定。
  二、查愷他命係屬毒品危害防制條例第2 條第2 項第3 款之第
      三級毒品，亦屬行政院依據懲治走私條例第2 條第4 項所
      授權頒訂之「懲治走私條例公告管制物品項目及其數額」
      甲項第4 款所列之管制進出口物品。核被告所為，係犯毒
      品危害防制條例第4 條第3 項之運輸第三級毒品罪及懲治
      走私條例第2 條第1 項之私運管制物品進口罪。被告與前
      揭姓名年籍均不詳之成年人士就上開犯行有犯意聯絡及行
      為分擔，為共同正犯。被告利用不知情之郵務人員運輸第
      三級毒品，亦係運輸第三級毒品之間接正犯。被告以一行
      為觸犯上開二罪名，為想像競合犯，依刑法第55條之規定
      ，應從較重之毒品危害防制條例第4 條第3 項之運輸第三
      級毒品罪處斷。
  三、本院審酌被告與前揭姓名年籍均不詳之成年人士共謀自國
      外運輸第三級毒品愷他命來臺，驗後淨重達40餘公克，若
      經轉售或轉讓予他人施用，對社會仍有潛在之危險性，倘
      未予嚴厲規範，影響所及，將大開運毒入境之方便管道，
      如此一來，則非僅多數個人之生命、身體將受侵害，社會
      、國家之法益亦不能免，為害之鉅，當非個人一己之生命
      、身體法益所可比擬，而被告復於犯後猶矢口否認犯行，
      飾詞圖卸其責，是其所為自應受有相當程度之刑事非難；
      惟另考量被告除少年時期之非行紀錄外，即無其他前科紀
      錄，此有臺灣高等法院被告前案紀錄表1 份在卷可按，素
      行尚非至為不良，其因一時失慮致罹刑章，然其所運輸之
      愷他命於寄達來臺之初即遭查獲，尚查無流入市面造成實
      害等一切情狀，酌情量處如主文所示之刑，以資懲儆。又
      依被告所犯運輸第三級毒品罪之性質，本院認有另為褫奪
      公權之必要，爰依刑法第37條第2 項規定，併予宣告褫奪
      公權3 年。
  四、按查獲之第三、四級毒品，依毒品危害防制條例第18條第
      1 項中段及同條例施行細則第11條之1 之規定，僅能由查
      獲機關以行政處分之「沒入銷燬」程序處理，要不得由法
      院諭知「沒收銷燬」之刑事處分，故扣案之愷他命13包既
      屬第三級毒品，自無從由本院依上開條項規定諭知沒入銷
      燬。然扣案之愷他命13包及即溶咖啡15包、糖果3 包、報
      紙2 份，均係供本件犯罪所用之物，且皆係由前揭姓名年
      籍均不詳之成年人士所郵寄，衡情應屬該成年人士所有（
      或如認已送達被告簽收，則應屬被告所有），基於共同正
      犯責任共同之原則，爰依毒品危害防制條例第19條第1 項
      規定，均併予宣告沒收（惟鑑驗耗用之毒品部分既已滅失
      ，自毋庸宣告沒收）。至公訴意旨認該扣案之愷他命13包
      係屬違禁物，應依刑法第38條第1 項第1 款（起訴書誤載
      為第2 款）宣告沒收。然毒品危害防制條例第18條第1 項
      、第19條等有關沒收之規定，乃係刑法第38條沒收規定之
      特別規定，依法自應優先適用（參照刑法第11條但書）。
      故本件既符合毒品危害防制條例第19條第1 項之沒收規定
      ，自應優先適用該規定，當無依刑法第38條第1 項第1 款
      宣告沒收之餘地，公訴意旨此節所認，容有誤解。
據上論斷，應依刑事訴訟法第299 條第1 項前段，毒品危害防制
條例第4 條第3 項、第19條第1 項，懲治走私條例第2 條第1 項
、第11條，刑法第11條、第28條、第55條、第37條第2 項，判決
如主文。
本案經檢察官黃仙宜到庭執行職務。
中　　華　　民　　國　　94　　年　　11　　月　　10　　日
                  刑事第十三庭  審判長法  官  戴嘉清
                                      法  官  林晏鵬
                                      法  官  陳信旗
以上正本證明與原本無異。
如不服本判決，應於判決送達後10日內向本院提出上訴狀。
　　　                                書記官　陳昭綾
中　　華　　民　　國　　94　　年　　11　　月　　14　　日
附錄本案論罪科刑法條全文：
毒品危害防制條例第4 條第3 項
    製造、運輸、販賣第三級毒品者，處5 年以上有期徒刑，得
    併科新台幣5 百萬元以下罰金。
懲治走私條例第2條第1項
    私運管制物品進口、出口逾公告數額者，處7 年以下有期徒
    刑，得併科新臺幣3百萬元以下罰金。
